臺灣臺南地方法院民事判決
110年度簡上字第165號
上  訴  人  梁瑜倢
被  上訴人  兆豐產物保險股份有限公司

法定代理人  游建烽
訴訟代理人  楊豐隆
            許雙閏
上列當事人間請求清償債務事件，上訴人對於民國110年8月12日
臺灣臺南地方法院臺南簡易庭110年度南簡字第745號第一審判決
提起上訴，本院於110年12月15日言詞辯論終結，判決如下：
    主      文
原判決關於命上訴人給付被上訴人超過新臺幣貳拾柒萬參仟陸佰
肆拾壹元之本息部分，及該部分假執行之宣告，暨除確定部分外
訴訟費用之裁判均廢棄。
上開廢棄部分，被上訴人於第一審之訴駁回。
其餘上訴駁回。
第一審（除確定部分外）、第二審訴訟費用，由上訴人負擔百分
之九十五，其餘由被上訴人負擔。 
    事實及理由
一、被上訴人即原告方面：
（一）被上訴人即原告起訴及於本院主張：上訴人於民國95年4
      月25日，向訴外人遠東國際商業銀行股份有限公司（以下
      簡稱遠東銀行）借貸新臺幣（下同）300,000元（以下簡
      稱系爭貸款契約），遠東銀行乃以自己為被保險人向被上
      訴人投保消費者貸款信用保險（以下簡稱系爭保險契約）
      ；嗣被上訴人因上訴人並未依約清償前揭借款，已依與遠
      東銀行訂立之系爭保險契約之約定，賠付遠東銀行280,59
      8元，並依保險代位及債權讓與之法律關係，取得對上訴
      人280,598元之債權（以下簡稱系爭債權）。爰依保險法
      第53條第1項代位之規定及債權讓與之法律關係，請求上
      訴人如數給付，並聲明：上訴人應給付被上訴人280,598
      元（系爭債權），及其中273,177元自95年11月20日起至
      清償日止，按週年利率10.06%計算之利息。
（二）答辯聲明：⒈上訴駁回。⒉上訴費用由上訴人負擔。 
二、上訴人即被告方面：
（一）上訴人事實之陳述及所用證據，除與原判決記載相同者予
      以引用外，補稱：
　　⒈依據司法院公告，因應全國疫情三級警戒，於全國疫情三
      級警戒期間暫緩開庭至110年7月26日。上訴人於此公告期
      間，均未接獲簡易庭變更時間通知書，故未能知悉而未能
      出席。
　　⒉依民法第125條規定，本件債權於95年至今已罹於時效而消
      滅，故上訴人提出時效抗辯，依民法第144條第1項規定，
      上訴人自得拒絕給付。　　
（二）原審判命上訴人應給付被上訴人280,598元，及其中273,1
      77元自110年5月30日起至清償日止，按週年利率百分之5
      計算之利息，並駁回被上訴人其餘之訴（被上訴人就原審
      駁回部分並未聲明上訴．此部分業已確定，不在本院審理
      之範圍內），上訴人不服提起上訴，並於本院聲明：⒈原
      判決及假執行不利於上訴人部分均廢棄。⒉廢棄部分，被
      上訴人第一審之訴駁回。⒊第一、二審訴訟費用均由被上
      訴人負擔。
三、兩造不爭執事項及爭執內容：
（一）不爭執事項：　
　　⒈上訴人於95年4月25日與遠東銀行簽訂系爭貸款契約，向遠
      東銀行借貸300,000元，約定分36期清償，每期一個月，
      依年金法按期平均攤還本息，利率則按定儲指數利率加碼
      百分之7.97浮動計算。
　　⒉遠東銀行以自己為被保險人與被上訴人訂立系爭保險契約
      ，約定若上訴人屆期不為清償時，由被上訴人代負理賠責
      任。　
　　⒊上訴人自95年7月20日起即未依約繳納本息，遠東銀行遂以
      上訴人逾期繳款為由，填具系爭出險通知單向被上訴人申
      請理賠，被上訴人已於95年11月20日依約賠付遠東銀行28
      0,598元（即系爭債權，含本金273,177元、利息6,957元
      、違約金464元），並受讓取得系爭債權。
（二）爭執事項：
　　⒈上訴人主張系爭債權已逾15年之請求權時效，有無理由？
　　⒉被上訴人依保險法第53條第1項規定或借貸契約與債權讓與
      約定請求上訴人給付系爭債權，有無理由？
四、得心證之理由：
（一）按被保險人因保險人應負保險責任之損失發生，而對於第
      三人有損失賠償請求權者，保險人得於給付賠償金額後，
      代位行使被保險人對於第三人之請求權；但其所請求之數
      額，以不逾賠償金額為限，保險法第53條第1項定有明文
      。本件被上訴人既因上訴人未依約清償前揭借款，已於95
      年11月20日依與遠東銀行訂立之系爭保險契約之約定，賠
      付遠東銀行280,598元，揆諸前揭規定，被上訴人自得於
      賠償金額280,598元之範圍內，代位行使遠東銀行對於上
      訴人之請求權。則被上訴人請求上訴人給付280,598元，
      即屬有據。
（二）按請求權，因15年間不行使而消滅。但法律所定期間較短
      者，依其規定；利息、紅利、租金、贍養費、退職金及其
      他1年或不及1年之定期給付債權，其各期給付請求權，因
      5年間不行使而消滅；時效完成後，債務人得拒絕給付；
      民法第125條、第126條、第144條第1項分別定有明文。上
      訴人抗辯系爭債權已罹於請求權時效云云，為被上訴人所
      否認。經查：
　　⒈上訴人主張系爭債權被上訴人最後繳款日為95年7月20日，
      有消費者貸款信用保險出險通知單及消費者貸款信用保險
      賠款收據暨債權移轉同意書（見原審卷第35、37頁）在卷
      可稽，且為上訴人所不爭執，堪信為真實。是系爭債權請
      求權時效自95年7月20日起算15年，至110年7月20日時效
      屆滿；而被上訴人係於110年7月20日時效完成日前之
　　　110年5月10日提起本訴，有民事起訴狀收件戳章在卷可稽
      （見原審卷第15頁），故被上訴人請求之本金273,177元
      及違約金464元部分，尚未罹於15年之請求權時效。是上
      訴人抗辯系爭債權中本金273,177元及違約金464元共273,
      641元（計算式：本金273,177元＋違約金464元＝273,641元
      ）已罹於時效而拒絕給付，自屬無據。
　　⒉又依民法有關利息時效為5年之規定，則自被上訴人起訴日
      之110年5月10日溯及5年，即105年5月10日以前的利息請
      求權，已罹於5年短期消滅時效。是上訴人就被上訴人請
      求95年7月20日已發生之利息6,957元部分，抗辯時效消滅
      而拒絕給付，核屬有據。
五、綜上所述，本件被上訴人依保險法第53條規定，請求上訴人
    給付273,641元（計算式：本金273,177元＋違約金464元＝273
    ,641元），及其中273,177元自起訴狀繕本送達上訴人翌日
    即110年5月30日起至清償日止，按週年利率百分之5計算之
    利息，為有理由，應予准許；逾此範圍之請求，為無理由，
    應予駁回。原審就超過上開應准許部分及其假執行宣告，為
    上訴人敗訴之判決，容有違誤，上訴人上訴指摘原審判決此
    部分不當，求予廢棄改判，為有理由，應予廢棄。至上開應
    准許部分，原審為上訴人敗訴之判決，並無不合，上訴人指
    摘原判決此部分不當，求予廢棄改判，為無理由，應予駁回
    。
六、本件事證已臻明確，兩造其餘之攻擊或防禦方法及所用之證
    據，經本院斟酌後，認為均不足以影響本判決之結果，爰不
    逐一論列，附此敘明。
七、據上論結，本件上訴為一部有理由、一部無理由，依民事訴
    訟法第436條之1第3項、第449條第1項、第450條、第79條，
    判決如主文。
中　　華　　民　　國　　110 　年　　12　　月　　29　　日
                      臺灣臺南地方法院民事第二庭
                        審判長法官  林 福 來
                              法官  洪 碧 雀
                              法官  王 獻 楠
以上正本證明與原本無異。
本件不得上訴。
中　　華　　民　　國　　110 　年　　12　　月　　29　　日
                        書  記  官  蕭 雅 文